【裁判字號】    91,訴,834
【裁判日期】    920902
【裁判案由】    違反毒品危害防制條例
【裁判全文】
臺灣屏東地方法院刑事判決                          九十一年度訴字第八三四號
    公  訴  人  臺灣屏東地方法院檢察署檢察官
    被      告  丁○○
    指定辯護人  本院公設辯護人  庚○○
    被      告  乙○○
    指定辯護人  本院公設辯護人  戊○○
右列被告因違反毒品危害防制條例案件，經檢察官提起公訴（九十一年度偵緝字第一
一０號、九十一年度偵字第四九八一號），本院判決如左：
    主  文
丁○○、乙○○均無罪。
    理  由
一、公訴意旨略以：被告丁○○自民國九十年七月某日起，迄同年十月十六日止，連
    續以0000000000號、0000000000號二支行動電話與被告乙○○所使用之0000000000號行動電話及甲○○所使用之市內電話00
    00000號，聯絡販賣第一級毒品海洛因之事宜，雙方約定之交易價格每次約
    為新台幣（下同）一千元至三千元不等，交付地點則分別約定在屏東縣議會附近
    ，及甲○○位於屏東市○○路二二○號家中。九十年十月十六日十八時許，被告
    乙○○明知被告丁○○所交付之第一級毒品海洛因０．五公克一小包，係被告丁○○欲賣予甲○○之毒品，竟受被告丁○○之託，與被告丁○○基於販賣第一級
    毒品海洛因之犯意聯絡，於同日十九時許，騎乘機車攜帶上開毒品前往甲○○住
    處，欲交付予甲○○，旋為埋伏員警於交付前當場查獲，並扣得前述第一級毒品
    海洛因一小包０．五公克。嗣再因被告乙○○所供，進而在屏東市勝利里新振巷
    二十七號丙○○住處，查獲丁○○持有之第一級毒品海洛因十一包（合計淨重十
    六．六二公克）、分裝袋一包、分裝削尖吸管二支、盛裝毒品所用之空香菸盒二
    只、販毒所得新台幣四萬一千元及販毒所用插入上開二門號之行動電話二支，因
    認被告丁○○涉有連續販賣第一級毒品海洛因罪嫌，被告乙○○則涉有販賣第一
    級毒品海洛因未遂罪嫌。
二、按犯罪事實應依證據認定之，無證據不得認定其犯罪事實，不能證明被告犯罪者
    ，應諭知無罪之判決，刑事訴訟法第一百五十四條第二項、第三百零一條第一項
    分別定有明文。又犯罪事實之認定，應憑真實之證據，倘證據是否真實尚欠明確
    ，自難以擬制推測之方法，為其判斷之基礎。且認定犯罪事實之證據係指足以認
    定被告確有犯罪行為之積極證據資料而言，該項證據自須適合於被告犯罪事實之
    認定，始得採為斷罪資料。故刑事訴訟上之證明資料，無論其為直接或間接證據
    ，均須達於通常一般人均不致有所懷疑，而得確信其為真實之程度，始得據為有
    罪之認定，若關於被告是否犯罪之證明未能達此程度，而有合理懷疑之存在，致
    使無從形成有罪之確信，根據罪證有疑，利於被告之證據法則，即不得據為不利
    被告之認定（最高法院五十三年臺上字第六五六號、二十九年上字第三一０五號
    、七十六年度臺上字第四九八六號及三十二年上字第六七號判例參照）。
三、本件公訴人認被告二人涉犯販賣第一級毒品之罪嫌，係以同案被告乙○○之供述
    、證人甲○○、己○○、楊烘志之證述、通聯記錄、及扣案之毒品等物為主要論
    據。訊據被告二人堅決否認上開犯行，被告丁○○辯稱：「我沒有賣海洛因，只
    有吸食而已，在丙○○家扣到的海洛因等物不是我的，乙○○是認為反正我有前
    案在審理，不差這一件，所以才亂說的」等語，被告乙○○則辯稱：「我是經過
    甲○○家門口，即被警員攔下，扣到的海洛因是我要施用的，我沒有賣海洛因，
    是甲○○亂說」等語。
四、經查：
（一）被告丁○○部分：
    (一)同案被告乙○○先於警訊時供稱：「我身上扣到的海洛因是丁○○要我送給別
      人的」等語，嗣於偵訊時改稱：「這包海洛因是我自己要用的」「我沒有替丁○○送毒品給甲○○」等詞（九十年度偵字第六六０八號卷第九八頁、九十一
      年度偵緝字第一一０號卷第二九頁），其所供即有不一。又被告乙○○雖於偵
      訊及本院審理時陳稱其施用之海洛因係向被告丁○○購買，然其於警訊時卻供
      稱：「我不清楚被告丁○○有無販毒」等語，核對同案被告乙○○上述所供，
      出入頗大，其陳述是否可採，即非無疑。且本件係先於被告乙○○身上查獲海
      洛因，其涉有重嫌，為推卸責任而供稱被告丁○○販毒，亦非不可想像，況當
      時被告丁○○尚有販賣海洛因案件於台灣高等法院高雄分院審理中，有前科資
      料可參，是被告丁○○辯稱被告乙○○推卸責任等情，尚屬合理，而可採信。
    (二)證人甲○○固於偵訊陳稱：「我打電話向阿忠買毒品」等語（同上偵卷第四十
      頁），然並未證稱係向被告丁○○購買，其於本院審理時亦否認向被告丁○○
      購買海洛因，故尚難以證人甲○○之證言，為被告丁○○不利之認定。證人己○○、楊烘志雖於偵訊證稱：「去丙○○家時，是被告丁○○應門的，我們出
      示身份後，他就跑了」等語（同上偵卷第二八頁），然證人己○○於本院審理
      時係證稱：「那天是許哲開的門」等語（本院卷第四六頁），前後即有矛盾
      ，且被告丁○○有吸毒前科，見警追緝為逃避刑責而閃躲，乃屬事理之常，亦
      難以此為被告丁○○販賣海洛因之認定。
    (三)至在丙○○住處雖查獲海洛因、分裝袋等物，證人許哲雖於警訊證稱：「毒
      品是被告丁○○的」等語，然證人許哲卻於同日偵訊時證稱：「東西是何人
      的我不知道，沒看見被告丁○○拿東西過來」等語（同上偵卷第七頁），二者
      前後不一，其可信性與誠實性即非無疑。參以當時在場之人尚有丙○○、許哲
      等人，其二人均有施用毒品前科，有重大利害關係，況查獲毒品處所乃係丙○○之住處，被告丁○○並未在此居住，此與一般人將價值不菲之毒品慎重藏
匿於自己居住處所之情相違，尚難以在他人住處查獲之毒品等物，認係被告丁○○所有而作為其有販賣海洛因之認定。另被告丁○○自承認識乙○○、甲○○，尚難以通聯記錄即認被告丁○○有販賣海洛因之行為。
（二）被告乙○○部分：
    (一)被告乙○○雖於警訊自白受同案被告丁○○所託代送海洛因予別人，惟被告已
      於偵訊否認有此行為，辯稱係要找甲○○一起施用毒品時為警查獲，故其上述
      警訊自白仍須佐以相當證據證明與事實相符，始得作為認定被告乙○○犯罪之
      基礎。
    (二)按施用毒品者供出毒品來源，因而破獲者，得減輕其刑，毒品危害防制條例第
      十七條定有明文，基於此利害關係，施用毒品者若因無法輕易聯絡或釣出真正
      販毒者，為達減輕其刑之目的，隨意誣指他人，亦非不可想像。查證人甲○○
      於九十一年三月八日第一次偵訊時證稱：「我打電話向阿忠買毒品，他每次都
      會找不同的人來送毒品」，檢察官提示相片後訊問甲○○到底有哪些人送藥過
      來，其回答：都不認識，但隨後竟又稱：「每次幫阿忠送毒品的就是乙○○」
      等語（同上偵卷第四十頁），其前後所證即有矛盾，況其復於九十一年三月二
      十七日第二次偵訊時又改稱：「乙○○只有被查獲這次拿毒品給我，我不知道
      乙○○是否要送毒品給我，我是誤認，因為我們同時被警方查獲」等語（同上
      偵卷第六六頁），可見證言前後不一，顯有可疑，故其所言既有如上之瑕疵，
      顯有可能為求減刑而誣指，自難採為被告乙○○不利之認定。
    (三)證人楊烘志警員雖於偵訊證稱：「當日甲○○母親檢舉他施用毒品，己○○就
      先去抓甲○○，並帶回警局訊問，甲○○說他和乙○○約好要交易，我們就去
      甲○○家埋伏，看到乙○○出現時即表明身份，乙○○拔腿就跑，並將手上海
      洛因丟在地上」等語（同上偵卷第九七頁），然與證人己○○警員於本院審理
      時係證稱：「當時我們接獲線報，說甲○○在施用毒品，我和楊烘志才過去，
      去的時候看見乙○○在巷子裡，因為他有毒品前科，我們認得，且形跡可疑，
      就上前盤查，我們要跟他拿證件時就看見毒品掉出來」等語（本院卷第四六頁
      ），顯有不符，非無疑義。倘若警方僅以被告乙○○形跡可疑，而予逮捕，尚
      難以此認定被告乙○○有何販毒之行為。又證人甲○○如係於警訊即指證被告
      乙○○販毒，何以未見筆錄附卷？況證人甲○○所言，已有如上所述之瑕疵，
      其證言之證明力，即有疑問。至被告乙○○身上查獲之海洛因一包，淨重０‧
      一八公克，包裝重０‧二六公克，數量甚少，審酌其既有施用毒品之惡習，故
      上述海洛因非無可能為其施用毒品所用，自不能以此認為其有販賣情事。
（三）綜上所述，證人等就被告二人如何販賣海洛因之事實，前後證述不一，尚難僅
      憑該齟齬不一之單一指述，認定被告二人有何販賣第一級毒品海洛因之犯行，
      公訴人所舉證據不足以證明被告二人有販賣第一級毒品海洛因之犯行，此外，
      本院復查無其他確切證據足證被告二人確有公訴人所指之上述犯行，其等犯罪
      即屬不能證明，依法均應諭知無罪之判決。
據上論斷，應依刑事訴訟法第三百零一條第一項，判決如主文。
中      華      民      國      九十二      年     九     月     二     日
                                      臺灣屏東地方法院刑事第二庭
                                          審判長法  官  黃國永
                                                法  官  林柏泓
                                                法  官  翁世容
右正本證明與原本無異。
如不服本判決應於收受本判決送達後十日內向本院提出上訴書狀，其未敘述上訴理由
者，並得於提起上訴後十日內向本院補提理由書狀（均須按他造當事人之人數附繕本
 ）「切勿逕送上級法院」
                                               書記官   王秋淑
中      華      民      國      九十二      年    九     月      五     日


司法院資訊處製作；財團法人民間司法改革基金會備份。
